臺灣高等法院刑事判決　　　　　　　　96年度上易字第1989號
上　訴　人
即　被　告　甲○○
選任辯護人　李岳霖律師
上列上訴人因贓物案件，不服臺灣士林地方法院95年度易字第
1078號，中華民國96年6月20日第一審判決（起訴案號：臺灣士
林地方法院檢察署95年度偵字第3264號），提起上訴，本院判決
如下：
    主  文
原判決撤銷。
甲○○無罪。
    理  由
一、公訴意旨略以：被告甲○○為臺北市○○區○○路4段685號
    「仙機通訊企業有限公司」 (下稱「仙機通訊行」)之店長
    （負責人乙○○，業經檢察官為不起訴處分確定），明知序
    號000000000000000之NOKIA牌3100型行動電話乙具（下稱系
    爭手機）係來路不明之贓物（為張秀玲於民國94年7月26日
    夜間至27日淩晨間，連同手機內之SIM卡，在其臺北市○○
    區○○街72巷3號住處內，遭人竊取），竟於94年7月底至8
    月間，在仙機通訊行內，以不詳金額，向姓名年籍不詳之成
    年人買受後，於94年8月25日某時許，以舊機換系爭手機再
    貼補價差新臺幣（下同）1500元之方式，賣予不知情之廖淑
    真。嗣張秀玲因該行動電話遭人盜用（於94年7月27日上午6
    時至94年7月28日16時申請停話止，共被盜打2678元），於
    94年9月8日向警方報案，經警循線查獲，因認被告涉犯刑法
    第349條第2項之故買贓物罪嫌云云。
二、按犯罪事實應依證據認定之，無證據不得認定犯罪事實；又
    不能證明被告犯罪者，應諭知無罪之判決，刑事訴訟法第
    154條第2項及第301條第1項分別定有明文。而所謂認定犯罪
    事實之證據，係指足以認定被告確有犯罪行為之積極證據而
    言，該項證據自須適合於被告犯罪事實之認定，始得採為斷
    罪資料，如未能發現相當證據，或證據不足以證明，自不能
    以推測或擬制之方法，以為裁判之基礎。又刑法故買贓物罪
    之成立，以明知所買之物係屬贓物猶故為買入為要件（參照
    最高法院29年上字第3105號、40年臺上字第86號及30年上字
    第816號判例意旨）。
三、本件公訴人據以認定被告甲○○涉有刑法故買贓物罪嫌，無
    非係以被害人即證人張秀玲、證人廖淑真、乙○○之證述，
    ，卷附之贓物認領保管單、臺北市政府警察局函附測謊測試
    報告等為其主要論據。訊據被告固坦承於上揭時、地將系爭
    手機以舊機換系爭手機再貼補價差1500元販賣予廖淑真之事
    實，惟堅決否認有故買贓物之犯行，辯稱：伊只是受僱於老
    闆乙○○買賣手機，店裡有何手機，伊就賣給客人，系爭手
    機不是伊收購的，店裡尚有乙○○、易幼華亦可收購，乙○
    ○並未每日交付2萬元要伊收購手機等語。經查：
  (一)系爭行動電話乙具係張秀玲所有，於94年7月26日晚間22時
    至27日早上6時許間，在臺北市○○區○○街72巷3號1樓遭
    竊之事實，業據證人張秀玲於警詢時證述明確，並有贓物認
    領保管單乙紙在卷可稽（見偵卷第22至24頁），堪認系爭電
    話係屬贓物無誤。
  (二)被告自94年4月間至同年8月底在「仙機通訊行」任職，受僱
    於老闆乙○○，負責買賣舊手機，曾在94年8月25日某時，
    在「仙機通訊行」內，以舊機換系爭手機貼補1500元價差之
    方式，出售系爭手機予廖淑真等情，業據被告供述明確（見
    偵卷第18至20頁、第96至99頁、原審卷第12頁），核與證人
    廖淑真證述：伊在94年8月間某日，以更換手機貼補差價方
    式，將原有舊手機再貼補1500元，向被告購買系爭手機等語
    相符（見偵卷第27、99頁），足證系爭手機確係由被告出售
    予廖淑真。
  (三)被告於警詢時供承：自94年4月至94年8月間在「仙機通訊行
  　」工作，平時店內收購手機是由乙○○付錢，收購手機一定
  　有登記在買賣報表等語（見偵卷第19頁），則被告於「仙機
　  通訊行」任職期間，確有負責收購中古手機之業務，且於購
　　入中古手機後，亦需在仙機通訊行之營業報表內詳為登記等
　　情，堪以認定。
　(四)證人即乙○○雖於警詢偵訊時陳稱：「仙機通訊行」雖係由
    伊出資，並擔任負責人，但平時店內業務，包含收購中古手
    機與製作買賣報表等，均係由擔任店長之甲○○負責，伊很
    少到店裡，且伊每日提供現金2萬元予甲○○，作為店內收
    購手機之用，店內收購中古手機，必須製作中古手機買賣報
    表，惟系爭手機之收購及出售，甲○○並未製作中古手機買
    賣報表、每日營業報表云云（見偵卷第6頁、第97至99頁）
    ，並提出臺北縣政府警察局永和分局查贓清冊為據（見偵卷
    第9至11頁）。惟證人乙○○所稱之「中古手機買賣報表」
    及「每日營業報表」均未扣案或附卷，無從供本院查證其所
    言系爭手機之收購及出售均未記載於中古手機買賣報表、每
    日營業報表一事是否屬實。且依偵訊筆錄所載，檢察官於95
    年4月3日偵訊時曾提示乙○○當日提出之7、8月「仙機通訊
    行」營運報表（當日即發還，未附卷）予被告核對，被告則
    稱：有找到一筆8月25日售價1500元NOKIA手機，沒有寫型號
    ，因系爭手機是廖淑真拿舊手機更換貼價1500元等語（見偵
    卷第99頁），檢察官遂據此認定被告出售系爭手機時間為95
    年8月25日，足見被告確有將「仙機通訊行」出售系爭手機
    一事記載於乙○○提出之「每日營業報表」上，乙○○所云
    被告就系爭手機之出售未製作每日營業報表之陳訴，顯非屬
    實。
  (五)證人即當時任職於「仙機通訊行」之易幼華於原審證稱：店
  　內由乙○○與甲○○負責收購中古手機，收購中古手機需要
  　登記簿冊，有時是乙○○登記，有時是甲○○登記，乙○○
  　每天都會在店內，他都在伊上班前先到，乙○○在店內負責
  　接洽客人賣手機之業務，只有偶爾會出去一下。伊沒有單獨
  　收購中古手機，如果伊收購中古手機，甲○○或乙○○一定
  　會在場付錢給出賣人等語（見原審卷第40至45頁），核與被
  　告所述相符，並與乙○○於偵訊時陳稱：易幼華若要收購手
    機，要向甲○○領取現金等語一致（見偵卷第98頁），顯見
    被告、乙○○及易幼華均可收購中古手機。參以乙○○為該
    店之負責人，對該店之每日營業狀況、收入當知之綦詳，豈
    會就店務運作事宜均置之不理而完全委由外人操作，顯有違
    常情，應認證人易幼華上揭所述係屬真實。故乙○○謂其很
    少到店裡、都是被告負責收購手機云云，實無足採。
  (六)被告及乙○○、易幼華既均可收購中古手機，而被告、乙○
    ○及易幼華均否認曾收購系爭手機，且查無積極證據證明系
    爭手機究由何人收購，尚難僅憑被告將系爭手機販售予廖淑
    真，遽認系爭手機係由被告收購。縱認系爭手機由被告收購
    ，並未在中古手機買賣報表、每日營業報表上登載收購一事
    ，或屬疏漏，參以被告將系爭手機販售予廖淑真時，確有在
    每日營業報表上記載販售，堪認被告無意隱瞞其販入、售出
    之事，即難認被告對系爭手機有贓物之認識。況被告為乙○
    ○之受僱人，殊無於知道該手機為贓物之情形下，出錢購買
    後再予販售，並將販售之價金歸予乙○○所有之可能與必要
    。至卷附臺北縣政府警察局永和分局查贓清冊，係警方查察
    及列管轄區內手機業中古市場所製作之清冊，並無足證明被
    告有故買贓物之犯行，附此敘明。
  (七)乙○○雖於95年6月6日在臺北市政府警察局刑事鑑識中心接
    受測謊，就問題1（有關本案，你有收購這支中古手機嗎？
    ）及問題2（94年的時候，你有收購這支二手的行動電話嗎
    ？）所為之回答（均回答：沒有）未呈不實反應（見偵查卷
    第138至153頁），惟乙○○之測謊測試報告，並未附有執行
    測謊人員之專業背景資料，無從據以評估該測謊測試報告之
    可靠性。且縱使不能認定乙○○收購系爭手機，亦未能逕行
    推論即係被告收購該手機及必有贓物之認識，故該測謊測試
    報告尚難援為不利於被告之事證。
  (八)綜上，被告辯稱無故買贓物犯行，堪以採信。被告雖聲請傳
    訊廖淑真到庭，欲證明該手機是在店裡購買，收入歸公司，
    乙○○並有給她退款收據。惟廖淑真於警詢、偵訊均已證述
    確有在店內向被告購買手機，且依被告所提卷附估價單所載
    ，係「仙機通訊行」開予廖淑真之中古機退費款，足認「仙
    機通訊行」確於手機為警查扣後退費給廖淑真，自無再行傳
    訊廖淑真之必要。此外復查無其他積極之事證足資證明被告
    有公訴人所指明知該手機為贓物猶予收購之犯行，應認不能
    證明被告犯行，自應為無罪之判決。
四、原審未經詳查，遽為被告有罪之判決，被告就此提起上訴，
    指摘原判決不當，為有理由，應由本院將原判決撤銷，而為
    被告無罪之諭知。
據上論斷，應依刑事訴訟法第369條第1項前段、第364條、第301
條，判決如主文。
案經檢察官謝英民到庭執行職務。
中　　華　　民　　國　　96　　年　　11 　月　　 6　　日
　　　　　　　　　刑事第二庭審判長法　官  呂丹玉
　        　　　　　　　          法　官  李麗玲
  　　　　　　　　　　　　　      法　官  林恆吉
以上正本證明與原本無異。
不得上訴。
                                  書記官  劉文美
中　　華　　民　　國　　96　　年　　11　　月　　6 　　日
